最高法院刑事判決　　　　　　一○○年度台上字第二一三四號
上　訴　人　台灣高等法院高雄分院檢察署檢察官
被　　　告　陳○仁
上列上訴人因被告違反毒品危害防制條例案件，不服台灣高等法
院高雄分院中華民國九十八年十二月十四日第二審判決（九十八
年度少上訴字第八號，起訴案號：台灣高雄地方法院檢察署九十
七年度少偵字第一七號），提起上訴，本院判決如下：
    主  文
原判決撤銷，發回台灣高等法院高雄分院。
    理  由
本件原判決係以公訴意旨略稱：被告陳○仁（民國八十一年生，
案發時為十四歲以上未滿十八歲之少年，其真實名字、出生月日
及住址等均詳卷）明知Ｋ他命（Ketamine，愷他命）為毒品危害
防制條例所管制之第三級毒品，不得販賣，竟與少年趙○全（真
實名字、出生年月日等均詳卷）基於販賣愷他命以營利之犯意聯
絡，由被告於九十六年十一月初某日，以其網路即時通帳號「ZZ
568544」刊登「有誰要買褲子（即指愷他命），一件新台幣（下
同）六百元」之訊息，嗣少年周○倫（真實名字、出生年月日等
均詳卷，另案經台灣高雄少年法院裁定保護管束並命勞動服務）
觀看上開訊息後，於同月某日夜間某時許，與被告相約在高雄縣
鳳山市○○街二九號「寶貝熊遊戲場」前見面，並約定以一包愷
他命六百元之代價販賣予周○倫，被告旋自趙○全處取得愷他命
一包後，至上開地點與周○倫會合，並要求周○倫搭乘其所駕駛
不詳牌號機車，於途中將愷他命一包交予周○倫。迨至高雄縣鳳
山市五甲國小校門前時，要求周○倫下車等候，被告再駕駛該機
車將趙○全載至該處，由周○倫將購買愷他命價格六百元現金交
予趙○全。嗣周○倫因施用毒品經警查獲，供出上情，因而循線
查獲。因認被告涉犯毒品危害防制條例第四條第三項共同販賣第
三級毒品罪嫌。經審理結果，認為不能證明被告犯罪，而以第一
審判決之法院組織不合法，乃撤銷所為被告無罪之判決，改判仍
為被告無罪諭知。固非無見。
惟查：(一)原判決理由係以證人周○倫於警詢、少年法院、第一審
法院審理之歷次供述，就渠曾否於取得愷他命前與趙○全聯繫交
易？愷他命係自被告或趙○全手上取得？被告或趙○全係在善士
街或是在五甲國小校門前交付愷他命？購買愷他命之六百元究係
在善士街或五甲國小前，或是與被告共乘機車前往善士街時交付
？六百元係交付給被告或趙○全等毒品交易情節，先後所供不一
，難認與事實相符。則被告所為自白，除周○倫有瑕疵之供述外
，別無其他證據補強，因而為有利被告之認定。然周○倫於警詢
證稱伊係經由網路即時通，與被告連絡，約在鳳山市○○街二十
九號寶貝熊遊戲場前見面，伊坐上被告所駕機車，於途中以六百
元向被告購買愷他命一包，伊在五甲國小門前下車。嗣於少年法
院調查時到庭結證，雖稱當時被告有叫伊打電話與趙○全連絡，
趙某表示有叫被告過來。被告在途中將愷他命一包交伊，嗣被告
將伊放在五甲國小，去載趙○全至五甲國小，趙○全來到後，伊
將錢交予趙某等語，並當庭指認趙○全無誤。雖其指稱伊係將購
買愷他命之價款六百元交予趙○全。然就該次係渠透過網路即時
通與被告連絡購買愷他命，及毒品係被告見面後於途中交付等主
要情節，先後所供則無出入，（見少年法院少調卷第三十一、三
十二頁、第六十八頁）。而周○倫嗣於第一審法院審理時雖證稱
該次愷他命交易係在五甲國小前，由趙○全交伊愷他命，伊將錢
交予趙某，伊共向趙○全買過三次愷他命。然對於伊係透過網路
即時通發現被告刊登販賣愷他命之訊息，經撥打對方所留電話聯
繫後，係被告騎機車至寶貝熊遊戲場載伊至五甲國小等候，被告
再去載趙○全至五甲國小，與伊交易各情，則亦供證屬實。且稱
伊先前在警詢時，因不知道與其交易愷他命之人名字，故未供出
趙某，而指稱係被告與伊交易毒品，係事後被告告訴伊趙○全在
賣毒品。伊向趙某買愷他命三次，第一次即係被告與趙某這次，
之後伊有再私下向趙某購買二次等語（見一審卷第六十七至七十
二頁、第八十五頁）。已說明其前於警詢何以未供出趙○全之緣
由，尚不悖常情，依此，渠就被告確參與該次販賣愷他命之事實
，所供與先前仍無何出入。即渠迨至原審法院審理時到庭，仍為
相同意旨之供證（見原審卷第五十至五十二頁）。至被告於第一
審法院提出渠與周○倫於九十八年四月二日、九十八年四月十六
日所為對話錄音，經法院勘驗其內容，周○倫對之固不否認，然
觀諸其對話內容，多係被告先行將對己有利之說詞、結論以「問
題」之方式加以包裝提問，再由周某接著配合其說詞而為陳述，
顯係二人有意無意間以「誘導」問答之方式所為，其真實性頗有
可疑（見一審卷第七十七、七十八頁、第八十至八十四頁）。原
判決對周○倫於該對話錄音所為陳述內容之真實性，未詳為比對
勾稽，徒以上開情由，認周○倫之供述前後大相逕庭，而否認其
真實性，並執為有利被告之認定，要與卷證不相符合，應有證據
上理由矛盾之違法。(二)被告於警詢對於周○倫所指本件販賣愷它
命之事實，已經坦白承認，且稱係受趙○全之託，將愷他命一包
交予周○倫及向其收錢，伊有在網路即時通留言「有誰要買褲子
，一件六百元」之訊息，褲子係指「愷他命」，周○倫係透過網
路即時通與伊連絡購買愷他命等語，渠嗣於少年法院第一次調查
時，仍坦認有在網路刊登上開販毒訊息及將愷他命交予周○倫之
事實無誤（見警卷第六至九頁、少年法院少調卷第三十、三十二
頁）。原判決於理由內亦認被告上開警詢及少年法院之自白，係
出於其任意性之供述無誤。此與周○倫上開於警詢、少年法院、
第一審及原審審理時，就渠如何經由被告向趙○全購買愷他命主
要情節之供述，兩相符合。亦足徵被告於上開與周○倫對話錄音
中以「提問」之方式，表示自己並未販賣愷他命予周○倫，愷他
命係趙○全交予周某，價款係周某交予趙○全，在網路即時通刊
登販賣愷他命訊息者並非被告各節，與其上開自白，顯然不符。
原判決未進一步審認，逕以被告於該對話錄音與周○倫所為答問
內容，遽為被告有利之認定，難謂適法。(三)周○倫於少年法院、
第一審及原審法院審理時已一再證稱確經由被告向趙○全購買愷
他命屬實，即被告於少年法院、第一審及原審，雖否認參與本件
販賣愷他命予周○倫犯行，然亦稱使用其網路帳號刊登販賣愷他
命訊息及販賣愷他命予周○倫之人為趙○全，此由其於第一審提
出與周○倫之對話錄音內容亦明。趙○全於少年法院調查時雖曾
到庭否認販賣愷他命予周○倫，且稱不認識周某。此與被告、周
○倫上開一致之供詞不符，似未據實供述。而檢察官於原審法院
固表示捨棄傳訊趙○全，但基於真實之發現及公平正義之維護，
法院對此具調查必要性之卷證，自仍有依職權傳訊趙○全到庭，
經由交互詰問程序，詳予究明必要。原審未為此必要調查，遽為
被告無罪之判決，其證據調查職責仍嫌未盡。以上，或係檢察官
上訴意旨所指摘，或為本院得依職權調查之事項，應認原判決有
撤銷發回更審之原因。
據上論結，應依刑事訴訟法第三百九十七條、第四百零一條，判
決如主文。
中    華    民    國  一○○  年    四    月  二十八  日
                      最高法院刑事第十庭
                          審判長法官  黃  一  鑫  
                                法官  張  春  福  
                                法官  林  勤  純  
                                法官  陳  國  文  
                                法官  宋  明  中  
本件正本證明與原本無異
                                      書  記  官  
中    華    民    國  一○○  年    五    月    六    日
                                                      K